臺灣臺中地方法院刑事判決　　　　　　　96年度易字第4337號
公　訴　人　臺灣臺中地方法院檢察署檢察官
被　　　告　乙○○
上列被告因詐欺案件，經檢察官提起公訴（95年度偵字第28301
號），被告於準備程序中就被訴事實為有罪之陳述，經本院合議
庭裁定由受命法官獨任進行簡式審判程序，本院判決如下：
    主    文
乙○○意圖為自己不法之所有，以詐術使人將本人之物交付，貳
拾壹罪，各處有期徒刑貳月，均各減為有期徒刑壹月，應執行有
期徒刑壹年。
    犯罪事實
一、乙○○於民國95年8月間某日，以不知真正年籍、身分綽號
    「葉佰川」名義，透過電腦網際網路，與甲○○在網際網路
    線上聯絡，結為網友後，得知甲○○信賴其在網路上所描述
    之「葉佰川」，竟基於為自己不法所有之意圖，利用甲○○
    不知使用「葉佰川」名義者之真實身分，即係乙○○本人，
    對甲○○施用詐術，隱匿其即係使用「葉佰川」名義之人與
    自始不願清償所借款項之意思及無清償能力之事實，利用甲
    ○○無法確定「葉佰川」之身分以催索債務之機會，先後於
    如附表所示之時間，以「葉佰川」名義，經由網路及電話聯
    絡，向甲○○借用為名，以交付現金給乙○○收受、或以匯
    款入乙○○所有在東勢郵局帳號00000000000000之帳戶方式
    ，自95年8月8日起至95年12月間某日止，分21次詐取如附表
    所示之款項共計新台幣 (下同)350487 元，再藉詞受「葉佰
    川」所託而代為收受款項等語，而使甲○○陷於錯誤，取得
    甲○○所交付及所匯之款項。嗣甲○○於95年12月間，向乙
    ○○要求清償所受領之款項，乙○○竟對甲○○稱其僅係代
    「葉佰川」受領款項，並提出由乙○○蓋章之東勢鎮農會取
    款憑條金額分別為180000元、60000元、500000元，交付予
    甲○○，均因無法領款，且不願清償其自甲○○所取得之財
    物，甲○○始報警查獲。
二、案經甲○○告訴及臺中縣警察局東勢分局報請臺灣臺中地方
    法院檢察署檢察官偵查起訴。
    理      由
一、訊據被告乙○○先矢口否認前揭犯行，辯稱：伊與「葉佰川
    」係網路線上認識之朋友，係「葉佰川」託伊向甲○○收取
    款項及物品云云，後又對於上揭犯行，均為認罪之意思表示
    ，被告於本院審理時坦承稱：「反正我提不出證據，我承認
    我有拿錢」，「我有去查「葉佰川」之住址，但沒有門牌號
    碼，該處是一處廟所」，「我承認我是「葉佰川」，本院問
    被告你承認你是冒名「葉佰川」之名義，向被害人騙錢，就
    此事實是否承認？被告均稱：「我承認」。查：
(一)、由下列事證足證使用「葉佰川」之名義，與告訴人在網路及
    電話聯絡者，即係被告：
１、被告有向告訴人甲○○取得如附表所示款項之事實，業據被
    告於警詢中及檢察官訊問、本院審理時均坦承不諱，並經告
    訴人甲○○指訴綦詳。而被告坦承告訴人有匯4萬餘元之款
    項至被告在東勢郵局之帳戶及告訴人曾交付伊現金18萬元、
    現金2萬元之款項各1筆及零星款項多筆等情，且未對告訴人
    付款予被告之時、地、金額有所爭執，堪認告訴人所述付款
    之經過屬實。如於被告之外，果有「葉佰川」之人存在，且
    被告亦願借款與「葉佰川」，逕由告訴人付款與「葉佰川」
    即可，縱令「葉佰川」不願以真面目示人，亦得以「葉佰川
    」之帳戶供告訴人匯款，何必經由如此周折複雜之轉付款項
    程序？且告訴人匯入被告在東勢郵局帳號00000000000000號
    帳戶之款項，既係「葉佰川」向告訴人所借之款項，如被告
    果係受「葉佰川」之託而代為受領款項，於轉交「葉佰川」
    時，自應儘速如實交付「葉佰川」，當無自告訴人整筆受領
    款項後，復分次提領交付「葉佰川」之理。惟依上開東勢郵
    局帳戶內之存、提款資料所載，並對照告訴人於警詢中及檢
    察官訊問時之指訴，及被告乙○○所有在東勢郵局帳號0000
    0000000000之帳戶交易清單所載，告訴人於95年9月11日匯
    入被告在東勢郵局之帳戶2萬元後，被告竟於95年9月11日及
    95年9月13日分二次，分別提領1萬5000元及5000元，並非一
    次提領轉交，則除非被告有意侵占「葉佰川」之款項，否則
    實難認除被告以外，果有「葉佰川」之人存在，且被告縱在
    長期間內分多次轉交「葉佰川」，亦應在轉交後要求「葉佰
    川」簽發收據以為憑證，被告均不循正途，僅空口託詞，上
    難採信。
２、告訴人於警詢中及檢察官訊問時指稱：「葉佰川」曾要求伊
    為其裝設附掛電話門號為00-00000000號之ADSL網路服務等
    語。而查附掛電話門號00-00000000號之ADSL網路服務裝設
    地址即為被告住處所在之臺中縣東勢鎮○○里○○路永盛巷
    94號，此有中華電信股份有限公司 (下稱中華電信公司)租
    用異動申請書影本附卷可稽。且被告於檢察官訊問時亦坦承
    係「葉佰川」要求告訴人為其裝設上開網路服務等語，對該
    附掛電話門號00-00000000號之ADSL網路服務裝設地址為被
    告住處所在之臺中縣東勢鎮○○里○○路永盛巷94號，為被
    告住家由被告使用亦不爭執，既係由「葉佰川」之要求裝設
    ，為何不裝設於「葉佰川」之住居處，而裝設於被告之住所
    ？
３、告訴人曾因「葉佰川」之要求，而申辦0000000000、000000
    0000、0000000000、0000000000、0000000000號之行動電話
    門號，並將廠商所附贈之行動電話及上開門號之SIM卡，交
    付被告，或由被告自行領取，此據告訴人於檢察官訊問時陳
    明在卷，並為被告所坦承不諱。雖被告供稱：伊已將上開行
    動電話交付「葉佰川」等語。然查門號0000000000號之行動
    電話，於95年10月30日，有與告訴人所持用之門號00000000
    00號行動電話多次通話，復有與被告住處所在之門號00-000
    00000號電話、被告友人何柏學之門號00-00000000號電話之
    通話紀錄，此有通聯紀錄、電話用戶資料、告訴人持用門號
    0000000000號行動電話之陳述、被告於檢察官訊問時關於其
    住處電話號碼及其與何柏學關係之陳述可證。而依通聯紀錄
    觀之，門號0000000000號之行動電話與被告有特定關係人所
    持上開電話通話之時間，於95年10月30日係分散在該日上午
    6時35分許至21時45分許之各個時段，均非一時之借用所致
    ，被告於檢察官訊問時復供稱：「葉佰川」未與伊之父母及
    何柏學碰面等語。是如於被告之外，果有「葉佰川」之人存
    在，應不致有上開通話紀錄，該通話紀錄應是被告與其朋友
    之通話紀錄。
４、就被告為何會拿蓋有其印章之取款憑條給告訴人一節，告訴
    人指稱：「因為我拿十八萬元給被告，被告拿取款憑條給我
    ，說事後我可以去領錢，之後我拿取款憑條到我學校之銀行
    詢問是否可以領款，銀行說不行，後來我告訴被告說不能領
    錢，被告再拿了一張五十萬元及一張六萬元之取款憑條給我
    ，要我再去領款」，「被告是說之後會拿給「葉佰川」，被
    告是說要來幫「葉佰川」拿錢的」，告訴人於交付現金給被
    告時，當場由被告交付東勢鎮農會信用部之取款條，交付告
    訴人，詐稱拿此取款條即可提款，還清以前所有之借款，並
    未交付存摺、或印鑑，經告訴人詢問他人後，告以不能單純
    持取款條取款，被告為遂行詐取財物，再另以載明領取50萬
    元之取款條，再次交付告訴人，該3紙取款條均蓋用被告之
    印章，並非「葉佰川」之印章，若被告真有將款轉交「葉佰
    川」其人，何以未由「葉佰川」者，簽收收據？或由「葉佰
    川」者，簽發票據、或取款憑條交給告訴人收執？
５、被告又稱：「葉佰川」者係台中縣東勢鎮人之「劉智憲」其
    人所冒稱，經本院查詢，並無「劉智憲」其人，亦有電腦查
    詢單三紙附卷可稽。
６、綜上所述，難認於被告之外，果有「葉佰川」之人存在。且
    依告訴人於警詢中及檢察官、本院訊問時之指訴，告訴人並
    未與「葉佰川」會面，而被告亦未能陳明「葉佰川」之具體
    年籍、及足資辨識之資料，則被告所辯「葉佰川」之人，難
    以採信。足證被告即係利用電話與網路，以「葉佰川」之名
    義與告訴人交往之人。
(二)、被告先係矢口否認其即係「葉佰川」，且不願返還向告訴人
    所借之款項，且查其在東勢郵局之帳戶，亦無何足供清償債
    務之款項，足認被告有對告訴人隱匿其即係使用「葉佰川」
    名義之人與自始不願清償所借款項之意思及無清償能力之事
    實，並利用告訴人無法確定「葉佰川」之身分以催索債務之
    機會，向告訴人借款，是被告顯有自始即不願履行債務之意
    思甚明。此外並有中華電信股份有限公司租用異動申請書影
    本、中華電信股份有限公司豐原營運處函、市○○路業務租
    用申請書╱異動申請書、存款明細、本票影本一張、東勢鎮
    農會提款條三份、通聯紀錄、甲○○網路即時通紀錄、乙○
    ○東勢郵局客戶歷史交易清單、交易往來明細，劉智憲法務
    部戶政聯結系統查詢表等附卷可參，其上開原先辯解顯係推
    諉卸責之詞，殊無足取，後又經被告認罪，其自白與事實相
    符，事證明確，洵堪認定。
二、核被告所為，係犯刑法第339條第1項之詐欺取財罪。被告先
    後21次詐欺取財行為，犯意各別，應分論併罰。審酌被告所
    犯本件之罪，於偵審中時而翻異前詞，最後於本院訊問時才
    認罪，且期間曾欲與被害人洽談和解，已由被告之父親劉欽
    福簽發本票壹紙，給被害人收執，有第433753號本票壹紙附
    卷可參，後因故未能成立和解，被告犯後已有悔改之意，惟
    念其以騙取青春少女對男女愛情之憧憬，犯罪手段尚稱平和
    ，其犯罪所得僅數350487元，及其犯罪之動機、目的等一切
    情狀，爰就所犯各罪分別量處如主文所示之刑並定其應執行
    刑，以資懲儆。再被告所犯本件之罪，其犯罪時間均在民國
    九十六年四月二十四日以前，均應依中華民國九十六年罪犯
    減刑條例第二條第一項第三款之規定，各減輕其宣告刑二分
    之一。被告乙○○所有在東勢郵局帳號00000000000000之帳
    戶，未經扣案，且非專供本件犯罪之用，本院認不予沒收，
    併此敘明。
據上論斷，應依刑事訴訟法第二百七十三條第一項第二百九十九
條第一項前段，刑法第三百三十九條第一項、第五十一條第五款
，刑法施行法第一條之一第一項、第二項前段，中華民國九十六
年罪犯減刑條例第二條第一項第三款、第七條，判決如主文。
本案經檢察官丙○○到庭執行職務。
中　　華　　民　　國　　96　　年　　11　　月　　15　　日
　                刑事第三庭 法  官   黃松竹
以上正本證明與原本無異。
如不服本判決，應於收受送達後10日內向本院提出上訴書狀（應
敘述具體理由並附繕本）。
上訴書如未敘述理由，應於上訴期間屆滿後20日內補提理由書於
本院。
                             書記官　 董美惠
中　　華　　民　　國　　96　　年　　11　　月　　15　　日
附錄本案所犯法條全文
中華民國刑法第339條（普通詐欺罪）
意圖為自己或第三人不法之所有，以詐術使人將本人或第三人之
物交付者，處5年以下有期徒刑、拘役或科或併科1千元以下罰金
。
以前項方法得財產上不法之利益或使第三人得之者，亦同。
前二項之未遂犯罰之。
附表：
┌──┬─────┬──────┬──────┬────────────┐
│編號│日      期│付款方式    │付款金額    │備                   註 │
├──┼─────┼──────┼──────┼────────────┤
│1   │95年8月8日│匯款        │1400元      │受款帳戶：東勢郵局帳號  │
│    │          │            │            │00000000000000號帳戶    │
├──┼─────┼──────┼──────┼────────────┤
│2   │95年8月16 │匯款        │2000元      │受款帳戶：東勢郵局帳號  │
│    │日        │            │            │00000000000000號帳戶    │
├──┼─────┼──────┼──────┼────────────┤
│3   │95年9月8日│匯款        │1萬7000元   │受款帳戶：東勢郵局帳號  │
│    │          │            │            │00000000000000號帳戶    │
├──┼─────┼──────┼──────┼────────────┤
│4   │95年9月11 │匯款        │2萬元       │受款帳戶：東勢郵局帳號  │
│    │日        │            │            │00000000000000號帳戶    │
├──┼─────┼──────┼──────┼────────────┤
│5   │95年11月22│匯款        │3000元      │受款帳戶：東據郵局帳號  │
│    │日        │            │            │00000000000000號帳戶    │
├──┼─────┼──────┼──────┼────────────┤
│6   │95年11月29│匯款        │2000元      │受款帳戶：東勢郵局帳號  │
│    │日        │            │            │00000000000000號帳戶    │
├──┼─────┼──────┼──────┼────────────┤
│7   │95年9月中 │交付現金    │18萬元      │付款地點：臺中縣豐原市  │
│    │旬        │            │            │                        │
├──┼─────┼──────┼──────┼────────────┤
│8   │95年10月5 │交付現金    │1000元      │付款地點：臺中縣豐原市  │
│    │日        │            │            │                        │
├──┼─────┼──────┼──────┼────────────┤
│9   │95年10月6 │交付現金    │2000元      │付款地點：臺中縣豐原市  │
│    │日        │            │            │                        │
├──┼─────┼──────┼──────┼────────────┤
│10  │95年10月8 │交付現金    │3000元      │付款地點：臺中縣豐原市  │
│    │日        │            │            │                        │
│    │          │            │            │                        │
├──┼─────┼──────┼──────┼────────────┤
│11  │95年10月21│交付現金    │1000元      │付款地點：臺中縣豐原市  │
│    │日        │            │            │                        │
├──┼─────┼──────┼──────┼────────────┤
│12  │95年10月24│交付現金    │3600元      │付款地點：臺中縣豐原市  │
│    │日        │            │            │                        │
├──┼─────┼──────┼──────┼────────────┤
│13  │95年10月27│交付現金    │1000元      │付款地點：臺中縣豐原市  │
│    │日        │            │            │                        │
├──┼─────┼──────┼──────┼────────────┤
│14  │95年10月29│交付現金    │2000元      │付款地點：臺中縣豐原市  │
│    │日        │            │            │                        │
├──┼─────┼──────┼──────┼────────────┤
│15  │95年10月31│交付現金    │4500元      │付款地點：臺中縣豐原市  │
│    │日        │            │            │                        │
├──┼─────┼──────┼──────┼────────────┤
│16  │95年11月9 │交付現金    │300元       │付款地點：臺中縣豐原市  │
│    │日        │            │            │                        │
├──┼─────┼──────┼──────┼────────────┤
│17  │95年11月13│交付現金    │1700元      │付款地點：臺中縣豐原市  │
│    │日        │            │            │                        │
├──┼─────┼──────┼──────┼────────────┤
│18  │95年11月17│交付現金    │3500元      │付款地點：臺中縣豐原市  │
│    │日        │            │            │                        │
├──┼─────┼──────┼──────┼────────────┤
│19  │95年11月23│交付現金    │4000元      │付款地點：臺中縣豐原市  │
│    │日        │            │            │                        │
├──┼─────┼──────┼──────┼────────────┤
│20  │95年11月28│交付現金    │5000元      │付款地點：臺中縣豐原市  │
│    │日        │            │            │                        │
├──┼─────┼──────┼──────┼────────────┤
│21  │95年11月、│交付現金    │2萬5000元   │付款地點：臺中縣豐原市  │
│    │12月間某日│            │            │                        │
└──┴─────┴──────┴──────┴────────────┘
